臺灣高雄地方法院刑事判決
111年度審訴字第415號
公  訴  人  臺灣高雄地方檢察署檢察官
被      告  許育榮


            林家豪



上列被告因妨害秩序案件，經檢察官提起公訴（111年度撤緩調
偵字第2號、第3號），因被告於準備程序進行中就被訴事實為有
罪之陳述，本院合議庭裁定由受命法官獨任依簡式審判程序審理
，判決如下：
    主  文
丁○○犯在公眾得出入之場所聚集三人以上首謀實施強暴罪，處有
期徒刑陸月，如易科罰金，以新臺幣壹仟元折算壹日。
乙○○犯在公眾得出入之場所聚集三人以上下手實施強暴罪，處有
期徒刑陸月，如易科罰金，以新臺幣壹仟元折算壹日。
    事  實
一、丁○○因懷疑戊○○曾於民國109年11月9日在高雄市○○區○○街00
    號1樓「來來釣蝦場」釣蝦時，有暗指丁○○有施用毒品之行
    為，遂於同年11月11日與郭力誌、陳宥伸、鄭傳鋼、賴建志
    （前4人所涉妨害秩序罪嫌部分，均經檢察官另為緩起訴處
    分在案）及乙○○在享溫馨KTV唱歌時提及前開情事，丁○○並
    基於在公眾得出入之場所聚集三人以上首謀實施強暴之犯意
    ，召集眾人於同日（11日）2時40分許至上開公眾得出入之
    釣蝦場內，郭力誌、鄭傳鋼、賴建志及乙○○遂共同基於在公
    眾得出入之場所聚集三人以上下手實施強暴之犯意聯絡，由
    郭力誌、鄭傳鋼、賴建志及乙○○徒手毆打戊○○（丁○○、郭力
    誌、陳宥伸、鄭傳鋼、賴建志、乙○○所涉傷害罪嫌部分，因
    戊○○撤回告訴，業經檢察官為不起訴處分確定），陳宥伸則
    在場助勢，足以妨害社會秩序安寧。
二、案經高雄市政府警察局鳳山分局報告臺灣高雄地方檢察署檢
    察官偵查起訴。
    理  由
一、本件被告丁○○、乙○○（下合稱被告2人）所犯非死刑、無期
    徒刑、最輕本刑為3年以上有期徒刑之罪或高等法院管轄第
    一審案件，其等於準備程序進行中，就被訴事實為有罪之陳
    述，經告知簡式審判程序之旨，並聽取當事人之意見後，本
    院認宜進行簡式審判程序，爰依刑事訴訟法第273條之1第1
    項規定，裁定進行簡式審判程序。又因改行簡式審判程序之
    故，依刑事訴訟法第159條第2項之規定，本件不受同法第15
    9條第1項傳聞法則之限制，合先敘明。　　
二、上開犯罪事實，業據被告2人於警詢、偵訊及本院審理時坦
    承不諱（見警一卷第20至24、50至55頁，偵一卷第18、71至
    72、79至80頁，本院卷第65、83頁），並經證人郭力誌、陳
    宥伸、鄭傳鋼、戊○○於警詢及偵訊時；證人賴建志於警詢時
    ；證人即在場人黃藝方、陳冠穎、林譽洲於警詢及偵訊時證
    述明確（見警一卷第25至36、45至49、56至58、63至74頁，
    偵一卷第18、48至51、53至55、59至65、72至74、78至79頁
    ），並有杏和醫院診斷證明書1份在卷可稽（見偵一卷第47
    頁），足認被告2人前揭任意性自白與事實相符，堪予採信
    。從而，本案事證明確，被告2人上開犯行均堪認定，應依
    法論科。
三、論罪科刑：
  ㈠核被告丁○○所為，係犯刑法第150條第1項後段之在公眾得出
    入之場所聚集三人以上首謀實施強暴罪。另核被告乙○○所為
    ，係犯刑法第150條第1項後段之在公眾得出入之場所聚集三
    人以上下手實施強暴罪。起訴意旨固認被告丁○○係犯刑法第
    150條第1項後段之首謀聚眾「下手」實施強暴罪，惟起訴書
    犯罪事實欄未記載被告丁○○有何出手毆打證人戊○○之情事，
    且被告丁○○於偵查中陳稱其沒有出手打戊○○等語（見偵一卷
    第72頁），證人戊○○於偵查中亦證稱：丁○○沒有打我，他是
    帶著那群人進來的等語（見偵一卷第54頁），卷內復無其他
    積極證據可證明被告丁○○確有下手實施強暴之行為，故本案
    難認被告丁○○有何「下手」實施強暴之行為，起訴意旨認被
    告丁○○涉犯罪名包含「下手」實施強暴部分，容有誤會，併
    此敘明。
  ㈡刑法對故意犯的處罰多屬單獨犯之規定，單獨1人即可完成犯
    罪構成要件，但亦可由數行為人一起違犯，若法條本身並不
    預設參與人數，如此形成之共同正犯，稱為「任意共犯」；
    相對地，刑法規範中存在某些特殊條文，欲實現其不法構成
    要件，必須2個以上之行為人參與，刑法已預設了犯罪行為
    主體需為複數參與者始能違犯之，則為「必要共犯」。換言
    之，所謂「必要共犯」係指某一不法構成要件之實行，在概
    念上必須有2個以上參與者，一同實現構成要件所不可或缺
    之共同加工行為或互補行為始能成立，若僅有行為人1人，
    則無成立犯罪之可能。又「必要共犯」依其犯罪性質，尚可
    分為「聚合犯」，即2人以上朝同一目標共同參與犯罪之實
    行者，如刑法分則之公然聚眾施強暴、脅迫罪、參與犯罪結
    社罪、輪姦罪等，因其本質上即屬共同正犯，故除法律依其
    首謀、下手實行或在場助勢等參與犯罪程度之不同，而異其
    刑罰之規定時，各參與不同程度犯罪行為者之間，不能適用
    刑法總則共犯之規定外，其餘均應引用刑法第28條共同正犯
    之規定（最高法院109年度台上字第2708號判決意旨參照）
    。查被告乙○○與證人郭力誌、鄭傳鋼、賴建志，就本案在公
    眾得出入之場所聚集三人以上下手實施強暴犯行，有犯意聯
    絡及行為分擔，應論以共同正犯。又被告丁○○於本案居於首
    謀地位，其與僅下手實施強暴之被告乙○○等人，參與犯罪之
    程度不同，依上開說明，自無從成立共同正犯。另本件犯罪
    構成要件須聚集三人以上，性質上屬於聚合犯，並應以在場
    共同實施或在場參與分擔實施犯罪之人為限，而依刑法條文
    有「結夥三人以上」者，其主文之記載並無加列「共同」之
    必要（最高法院79年度台上字第4231號判決意旨參照），是
    本條文以「聚集三人以上」為構成要件，應為相同解釋，故
    毋庸於主文加列「共同」。
  ㈢就被告乙○○是否構成累犯一事，檢察官並未為主張，遑論具
    體指出證明方法，依最高法院刑事大法庭110年度台上大字
    第5660號裁定意旨，本院自無庸就此部分依職權調查並為相
    關之認定，且被告乙○○此部分前科素行僅須依刑法第57條第
    5款規定於量刑時予以審酌即可。
  ㈣爰以行為人之責任為基礎，審酌被告丁○○僅因細故，即聚集
    證人郭力誌、陳宥伸、鄭傳鋼、賴建志及被告乙○○等人為本
    案犯行，已對社會秩序造成相當程度之危害；惟念被告2人
    犯後均坦承犯行，態度尚可，且其等業與證人戊○○調解成立
    並給付賠償金完畢，此有高雄市前鎮區調解委員會調解書1
    份在卷可佐（見偵二卷第6頁），堪認被告2人犯罪所生損害
    稍有減輕，且已獲得證人戊○○之諒解；兼衡被告2人於本院
    審理時自陳之智識程度與經濟狀況（詳見本院卷第91頁）、
    素行（詳見卷附臺灣高等法院被告前案紀錄表）、犯罪動機
    、手段、對於法益所生危害等一切情狀，分別量處如主文所
    示之刑，並均諭知易科罰金之折算標準。
據上論斷，應依刑事訴訟法第273 條之1 第1 項、第299 條第1
項前段，判決如主文。
本案經檢察官丙○○提起公訴，檢察官甲○○到庭執行職務。
中　　華　　民　　國　　111 　年　　8 　　月　　31　　日
                  刑事第五庭    法  官  林明慧
以上正本證明與原本無異。
如不服本判決應於收受判決後20日內向本院提出上訴書狀，並應
敘述具體理由。其未敘述上訴理由者，應於上訴期間屆滿後20日
內向本院補提理由書（均須按他造當事人之人數附繕本）「切勿
逕送上級法院」。
中　　華　　民　　國　　111 　年　　8 　　月　　31　　日
                                書記官  鄭永媚
附錄本判決論罪科刑法條： 　　
中華民國刑法第150條
在公共場所或公眾得出入之場所聚集三人以上，施強暴脅迫者，
在場助勢之人，處1年以下有期徒刑、拘役或10萬元以下罰金；
首謀及下手實施者，處6月以上5年以下有期徒刑。
犯前項之罪，而有下列情形之一者，得加重其刑至二分之一：
一、意圖供行使之用而攜帶兇器或其他危險物品犯之。
二、因而致生公眾或交通往來之危險。